臺灣新北地方法院民事裁定
110年度消債職聲免字第153號
聲  請  人  曾金良
代  理  人  許名志律師
相  對  人  國泰世華商業銀行股份有限公司

法定代理人  郭明鑑
代  理  人  黃怡玲
相  對  人  匯豐（台灣）商業銀行股份有限公司

法定代理人  麥康裕


相  對  人  永豐商業銀行股份有限公司

法定代理人  陳嘉賢
代  理  人  諶鴻達
相  對  人  玉山商業銀行股份有限公司

法定代理人  黃男州
訴訟代理人  朱逸君
相  對  人  凱基商業銀行股份有限公司


法定代理人  魏寶生


相  對  人  台新國際商業銀行股份有限公司

法定代理人  尚瑞強
相  對  人  日盛國際商業銀行股份有限公司

法定代理人  郭倍廷


相  對  人  台灣銀行股份有限公司

法定代理人  許志文
代  理  人  邱碧慶
上列聲請人因消費者債務清理條例之清算事件，經本院裁定終止
清算程序確定，今裁定如下：
    主  文
聲請人曾金良應予免責。
    理  由
一、聲請人曾金良前於經本院以109年度消債清字第133號裁定自
    民國110年2月19日開始清算程序，並經本院司法事務官以11
    0年度司執消債清字第33號進行清算程序，嗣經本院司法事
    務官依職權查核後，認聲請人之財產不敷清償消費者債務清
    理條例（下稱消債條例）第106、107條所定財團費用與財團
    債務，復經函詢全體債權人就本件裁定終止清算程序表示意
    見，均無人表示反對，爰於110年7月6日裁定終止清算程序
    並確定在案等情，業據本院調取上開債務清理事件相關卷宗
    核閱屬實。依消債條例第132條規定，本院即應進行債務人
    應否免責之審理。
二、聲請人及債權人的意見
（一）聲請人：聲請人現年62歲，因左腳萎縮無力行動不便，經
      判定輕度障礙，領有身心障礙證明，伴隨長期焦慮症所苦
      ，107年間久咳不癒，就醫診斷為罹有慢性阻塞性肺疾病
      ，伴有頻繁性急性發作，須持續治療。108年間僅仰賴老
      年年金每月新臺幣（下同）6037元、身障補助每月3628元
      。惟109年起無身障補助，聲請人乃於誠儀工業有限公司
      工廠擔任作業員，每月薪資約1萬2000元。自本院裁定開
      始清算程序後，聲請人每月收入為老年年金6037元、薪資
      收入1萬2000元，不足以支應每月必要生活支出，故無消
      債條例第133條規定之不免責事由，且聲請人亦無消債條
      例第134條所定不免責事由，請准予免責。
（二）滙豐（台灣）商業銀行：聲請人有消債條例第134條第4款
      之行為，應不免責，另請調查聲請人是否符合消債條例第
      133條規定應不免責事由。
（三）台新國際商業銀行、國泰世華商業銀行、日盛國際商業銀
      行、玉山商業銀行、凱基商業銀行、永豐商業銀行：不同
      意免責，請調查聲請人有無第133、134條所定不免責事由
      。
（四）臺灣銀行：請依職權認定。
三、本院的判斷
（一）聲請人自本院裁定開始清算程序即110年2月19日起，每月
      領取之固定收入為薪資1萬2000元、老年年金6037元，有
      聲請人提出之郵政存簿儲金簿封面及內頁影本及薪資袋為
      憑（見本院消債職聲免卷第113至117頁），且有勞動部勞
      工保險局普保老字第11110230430號函可參（見消債職聲
      免卷第57頁），而聲請人之社會福利補助津貼僅受領至10
      8年12月止，亦有新北市政府社會局新北市障字第1102492
      195號函可證（見消債職聲免卷第53至55頁）。故聲請人
      每月收入僅1萬8037元，扣除依消債條例第64條之2計算之
      必要生活費用1萬8720元後，已無餘額，自無消債條例第1
      33條前段所定不免責事由。
（二）聲請人雖主張其每月必要生活費用不足部分由其子女支應
      ，支應金額不固定，並提出其子女之切結書為憑（見消債
      職聲免卷第119頁）。聲請人固因其子女每月支應其生活
      費用，使其每月收入之數額高於1萬8720元，而致其自本
      院裁定開始清算程序後之固定收入扣除必要支出後尚有餘
      額；惟聲請人聲請清算前2年即107、108年均無所得收入
      ，有聲請人107、108年綜合所得稅各類所得資料清單在卷
      可稽（見本院清算卷第85、133頁），聲請人每月僅領有
      補助合計1萬2865元（身障生活補助3628元、身障租屋補
      助3200元、老年年金6037元），則聲請人於聲請清算前2
      年之可處分所得合計僅30萬8760元，扣除必要生活費用合
      計41萬8334元（107年20萬7144元、108年21萬1190元）後
      顯無餘額，而無消債條例第133條後段所訂不免責事由。
（三）消債條例關於清算程序係以免責為原則，不免責為例外，
      債權人如主張債務人有該條例第134條各款所定行為，自
      應就債務人合於上開要件之事實，舉證以實其說。本件多
      數債權人雖具狀表明不同意聲請人免責，惟均未具體說明
      或提出相當事證證明，且本院復查無債務人有消債條例第
      134條所列各款之不免責事由，則債權人之主張，難認有
      據。
四、結論
　　聲請人經法院為終止清算程序之裁定確定，無消債條例第13
    3條或第134條各款所定不應免責事由存在，自應以裁定免除
    聲請人之債務。是聲請人主張其應免責，為有理由，應予准
    許，爰裁定如主文。
 中　　華　　民　　國　 111 　年　　4 　　月　　14　　日
                  民事第四庭    法　官　林琮欽
上為正本係照原本作成
如不服本裁定，應於裁定送達後10日內，以書狀向本院提出抗告
，並繳納抗告費新臺幣1000元
中　　華　　民　　國　　111 　年　　4 　　月　　14　　日
                                書記官　陳威同